【裁判字號】    90,交訴,70
【裁判日期】    900626
【裁判案由】    過失致死
【裁判全文】
臺灣屏東地方法院刑事判決                            九十年度交訴字第七號
    公  訴  人  臺灣屏東地方法院檢察署檢察官
    被      告  乙○○
    選任辯護人  張寧
右列被告因過失致死案件，經檢察官提起公訴（九十年度偵字第三０八五號），本院
判決如左：
    主  文
乙○○因過失致人於死，處拘役肆拾日，如易科罰金以佰元折算壹日，緩刑貳年。
    事  實
一、乙○○於民國九十年一月十四日晚間八時四十五分許，駕駛車牌號碼ＹＱ─五三
    九二號自用小客車，沿屏東縣潮州鎮○○○○路往潮州鎮方向行駛，行經三林路
    交岔路口等罷紅燈欲左轉入三林路之際，原應注意汽車行至交岔路口左轉彎時，
    應行至交岔路口中心處左轉，且轉彎車應讓直行車先行之規定，竟疏未注意，於
    未駛至交岔路口中心即冒然左轉，致於發現原對向由胡遂龍酒後駕駛之車號ＸＨ
    Ｒ－四六二號重型機車沿臺一線公路高速直行駛來時，已不及反應，遭該機車強
    力撞及小客車之右前座車門，造成胡遂龍人車倒地，嗣後乙○○雖即向到場處理
    之員警自首並加入救護，惟胡遂龍仍於到達醫院前因傷重不治死亡。
二、案經胡遂龍配偶甲○○訴由臺灣屏東地方法院檢察署檢察官偵查起訴。
    理  由
一、訊據被告乙○○對於右揭時、地發生車禍，被害人胡遂龍並因該車禍死亡之事實
    均自承不諱，然究矢口否認其行為有何過失，而以：伊雖有侵害對方路權，惟案
    發時伊因對向轉彎車輛影響視線，致未見到被害人所駕機車，而當時被害人違規
    酒後騎車，且速度很快，即便伊車速很慢，終無法避免事故發生，故本件車禍與
    伊行為應無因果關係云云置辯。惟按，行為人雖非故意，但按其情節應注意，並
    能注意，而不注意者，為過失，刑法第十四條第一項定有明文；又轉彎車應讓直
    行車先行，轉彎車已達中心處開始轉彎，而直行車尚未進入交岔路口者，始由直
    行車讓轉彎車先行，此觀道路交通安全規則第一百零二條第一項第六款規定意旨
    自明。經查，依前揭事故發生後肇事車輛停置位置觀之，被告所駕自用小客車車
    頭雖已轉入三林路方向，然其位置卻非對入所欲轉入之車道，而係幾乎正對於該
    欲轉入車道之對向車道－即三林路欲駛入臺一線路口方向車道－停止線前方約二
    米處之路口範圍內，有道路交通事故調查報告表乙份及現場照片八幀在卷可稽，
    足見被告乙○○於案發當時並未以大轉彎－即先行至路口中心線始左轉；而係以
    小轉彎方式，於甫駛出臺一線與三林路交岔口即搶先逕行左轉，是其原應注意前
    開規定行車，依當時情形復無不能注意情事，竟疏未注意，致本件車禍之發生，
    其行為自應認為有過失，卷附臺灣省高屏澎區車輛行車事故鑑定委員會（高屏澎
    鑑字第九００二五一號）鑑定竟見書，及臺灣省車輛行車事故覆議鑑定委員會（
    府覆議字第九００五六一號）覆議意見書亦均同此意旨。被告乙○○於警訊時固
    以：伊於轉彎前因受對向車影響，並未見被害人所駕機車駛來云云，惟依證人即
    案發當時坐於被告所駕自小客車前座之被告配偶溫福珍於警訊中證稱：「綠燈亮
    ，我們的車子左轉往來義方向行駛，當我們停紅燈時，我就看到對方機車蛇行」
    等語（詳相卷第十六頁），是姑不論被告確有未待對向直行車先行即搶先違規左
    轉行為已如前述，縱於被告尚在等紅燈而未開始左轉前，在其車內位置原已能見
    到被害人行車駛來，要猶難認為本件車禍之發生係因駕駛人無可避免之盲點所致
    ，則被告乙○○前開辯詞，即不足採，其對於本件車禍發生確有過失，洵堪認定
    。今被害人胡遂龍係因本件車禍死亡乙節，業經臺灣屏東地方法院檢察署檢察官
    督同檢驗員相驗，並制作相驗證明書、鑑定驗斷書及勘驗筆錄在卷，是被告之過
    失行為與被害人死亡之結果間，顯有直接因果關係至明。本件被告犯行已臻明確
    ，應依法論科。
二、按汽車駕駛人對於防止危險發生之相關交通法令之規定，業已遵守，並盡相當之
    注意義務，以防止危險發生，始可信賴他人亦能遵守交通規則並盡同等注意義務
    。若因此而發生交通事故，方得以信賴原則為由免除過失責任，最高法院八十四
    年臺上字第五三六０號，著有判例。經查，依前開卷附車禍現場照片觀之，不僅
    被害人所駕機車車頭全毀，被告座車右前車門亦因遭該機車撞擊而嚴重凹陷，足
    見車禍當時被害人車速之快，顯非自路口停等紅燈甫起步所能加速達到；另依案
    發後被害人血液中酒精濃度達每百毫升二四一．二五毫克，有卷附屏東基督教醫
    院血清檢驗報告可憑，換算吐氣所含酒精成份為每公升一．一二毫克以上，不僅
    逾道路交通安全規則關於吐氣中酒精濃度超過每公升０．二五毫克即不得駕駛之
    禁止規定，猶有不能安全駕駛而駕駛之情形至明。惟今被告乙○○對於本件車禍
    之發生既有過失已如前述，揆諸前引判例意旨，縱被害人對於本件交通事故之發
    生與有過失，被告亦不得主張信賴原則以解免其過失責任。是核被告乙○○所為
    ，係犯刑法第二百七十六條第一項之過失致人於死罪。又被告乙○○於肇事後即
    以行動電話報警處理，並於警方甫到場時即自動表明為犯罪人，接受偵訊，此除
    經證人即案發後到場處理之警員丙○○於本院訊問時到庭證述在卷，並有負責處
    理現場潮州分局警備隊員警李政敏報告書附卷可稽，為對未發覺之犯罪自首而接
    受裁判，應依刑法第六十二條前段自首之規定，減輕其刑。爰審酌被告乙○○一
    時疏於注意而肇事，犯後態度良好，事後並即與被害人家屬達成民事和解，賠償
    被害人之家屬連同保險金共計新臺幣二百六十萬元，此有調解書影本乙份在卷可
    憑等情狀，量處如主文所示之刑。又查被告前未曾受任何刑之宣告，有臺灣高等
    法院被告全國前案紀錄表及臺灣屏東地方法院檢察署刑案資料查註紀錄表各乙份
    在卷可按，諒其經此次偵審程序煎熬後，當知所警惕，應無再犯之虞，本院認所
    宣告之刑，以暫不執行為適當，因併宣告緩刑二年，以啟自新。
據上論斷，應依刑事訴訟法第二百九十九條第一項前段，刑法二百七十六條第一項、
第六十二條前段、第七十四條第一款、第四十一條第一項，罰金罰鍰提高標準條例第
一條前段、第二條，判決如主文。
本案經檢察官何克昌到庭執行職務
中      華      民      國    九  十    年      六      月    二十六    日
                                      臺灣屏東地方法院刑事第二庭
                                          審判長法  官  吳永宋
                                                法  官  蔡憲德
                                                法  官  陳松檀
右正本證明與原本無異。
對於本判決如有不服應於收受送達後十日內向本院提出上訴書狀上訴於台灣高等法院
高雄分院並按他造當事人之人數附具繕本。
                                                書記官  張福山
中      華      民      國      九十      年      六      月   二十六   日
附錄本判決論罪之法條：
刑法二百七十六條第一項
因過失致人於死者，處二年以下有期徒刑、拘役或二千元以下罰金。


司法院資訊處製作；財團法人民間司法改革基金會備份。
